【裁判字號】    92,國,9
【裁判日期】    920725
【裁判案由】    國家賠償
【裁判全文】
臺灣臺中地方法院民事判決  九十二年度國字第九號
    原      告  甲○○
    被      告  沙鹿鎮公所
    法定代理人  乙○○
    訴訟代理人  李慶松  律師
    複代理人    蔡瑞麒  律師
右當事人間請求國家賠償事件，本院判決如左：
    主      文
原告之訴駁回。
訴訟費用原告負擔。
    事實及理由
壹、聲明方面：
一、原告方面：被告應給付原告新台幣（下同）陸拾萬元
二、被告方面：原告之訴駁回。
貳、爭執要旨及得心證之理由：
一、本件原告主張：被告於民國（下同）八十三年十二月十六日，所闢設之台中縣沙
    鹿鎮一０之四一之二號第四期道路工程，違法使用未被徵收之原告所有坐落台中
    縣沙鹿鎮○○段一一九之一地號之部分土地（以下簡稱系爭土地），經原告於八
    十七年五月六日，發現向被告陳情未果。原告因被告違法設置道路之行為致受有
    下列損害：地價稅損失伍萬元；重新設計建築費陸佰餘萬元；拆除費、先前設計
    費、道路施工引起暴力、恐嚇訴訟、陳情、訴願等時間與精神損失貳佰萬元。經
    原告於九十二年二月十九日，向被告聲請國家賠償未果，爰依法先為請求賠償陸
    拾萬元云云。被告則以：系爭台中縣沙鹿鎮一０之四一之二號道路路寬十公尺，
    其所需使用之土地本經被告計劃徵收，然因地政機關於地籍圖測量時，發生錯誤
    或測量不精確，導致將被告本欲徵收而供道路使用之土地，劃歸原告所有之一一
    九之一地號，以致發生本件錯誤。本件原告主張之損害內容被告予以否認，且依
    其主張之事實，與國家賠償法第三條第一項規定之要件不符，原告以之為請求權
    基礎，實無理由，況本件原告於八十五年間，即因系爭土地為被告使用而向台灣
    台中地方法院檢察署，對被告當時之法定代理人朱勝雄及測量員梁厚榮提出瀆職
    告發，顯見原告於八十五年間，即知被告使用系爭土地，使其受有損害之情事，
    是被告遲至九十二年四月，始提出本件損害賠償之訴訟，其消滅時效業已完成，
    被告依法得拒絕給付等語置辯。
二、按賠償請求權自請求權人知有損害時起，因二年不行使而消滅；自損害發生時起
    ，逾五年者亦同。國家賠償法第八條第一項定有明文。經查：
（一）本件原告主張被告於八十三年十二月十六日，所闢設之台中縣沙鹿鎮一０之四
      一之二號第四期道路工程，違法使用未被徵收原告所有坐落台中縣沙鹿鎮○○
      段一一九之一地號之部分土地等事實，為被告所不爭執，且原告就被告無權占
      有使用系爭土地，提起拆溝還地之訴，且獲勝訴判決確定之事實，亦經本院依
      職權調閱台灣高等法院台中分院九十一年度上易字第二二六號民事卷宗（本院
      第一審案號為九十一年度訴字第六三號），查核屬實，並有該案之民事判決一
      份在卷可參，是原告主張被告因開闢道路有無權占用原告所有之系爭一一九之
      一地號部分土地致其受有損害之事實，應屬可採。
（二）又被告抗辯：原告於八十五年間，即明知原告開闢道路有占用原告系爭土地之
      事實，且原告於八十五年十一月二日，曾對被告之前任法定代理人朱勝雄及訴
      外人梁厚榮，就系爭土地開闢道路，測量不準確而占用原告土地一節，提出瀆
      職告發，惟經檢察官不起訴處分確定之事實，為原告所不爭執，並有被告所提
      台灣台中地方法院八十六年十二月二十七日八十五年度偵字第一一一０七號不
      起訴處分書一份在卷可參，且經本院調閱上開偵查卷宗，查核屬實。是被告抗
      辯：原告至遲於八十五年十一月四日間，即知悉被告開闢道路占用原告系爭土
      地致其受有損害之事實，應屬可採。再者，本件原告遲至九十二年二月十九日
      始向被告提出國家賠償之請求，惟遭被告以時效完成為由拒絕賠償等情，亦有
      原告所提之國家賠償請求書及被告之拒絕賠償理由書各一份在卷可參，是被告
      抗辯原告遲至九十二年二月十九日，始向被告請求賠償，其於九十二年四月九
      日，起訴請求被告賠償時，其請求權已逾前述國家賠償法所規定之二年短期時
      效期間及五年長期時效期間之事實，應屬可採。
（三）依上述規定，原告所得主張之國家賠償請求權，自原告八十五年十一月二日知
      悉侵權行為時起，迄原告於九十二年二月十九日請求國家賠償止，已逾二年消
      滅時效完成期間，且自被告八十三年間，開闢路產生損害之日，迄原告上開請
      求賠償之日，亦逾五年之消滅時效不變期間。原告之國家賠償請求權，既已消
      滅時效完成，則被告自得拒絕給付，是原告於九十二年四月九日，具狀起訴請
      求被告賠償其所受之損害，原告抗辯該等損害賠償請求權已罹時效完成拒絕給
      付，為有理由。
三、綜上所述，本件原告之國家賠償請求權已罹於時效期間，經被告為消滅時效抗辯
    而不得再為請求。從而，原告依據國家賠償請求權請求被告給付原告陸拾萬元，
    即無理由，應予駁回。
四、本件事證已臻明確，兩造其餘攻擊防禦方法及舉證，與本件判決結果並無影響，
    爰逐一論述，併此敘明。
五、據上論結，本件原告之訴為無理由，依民事訴訟法第七十八條，判決如主文。
中      華      民      國    九十二    年      七      月    二十五    日
                                台灣台中地方法院民事第三庭
~B法      官  王金洲
右為正本，係照原本作成。
如對本判決上訴，須於判決送達後二十日內向本院提出上訴狀（須附繕本）。
中      華      民      國    九十二    年      七      月    二十五    日
~B法院書記官


司法院資訊處製作；財團法人民間司法改革基金會備份。
